【裁判字號】    98,簡上,550
【裁判日期】    990324
【裁判案由】    給付租金
【裁判全文】
臺灣臺北地方法院民事判決             98年度簡上字第550號
上  訴  人  星典有限公司
法定代理人  乙○○
訴訟代理人  蘇誌明律師
被 上訴 人  開立工程股份有限公司
法定代理人  黃則仁
訴訟代理人  甲○○
上列當事人間請求給付租金事件，上訴人對於中華民國98年6 月
29日臺灣臺北地方法院臺北簡易庭97年度北簡字第28778 號第一
審判決提起上訴，本院於99年3月5日言詞辯論終結，判決如下：
    主  文
上訴駁回。
第二審訴訟費用由上訴人負擔。
    事實及理由
壹、程序方面
    按訴之變更或追加，非經他造同意，不得為之。但第255條
    第1項第2款至第6款情形，不在此限。次按訴狀送達後，原
    告不得將原訴變更或追加他訴，但請求之基礎事實同一，或
    擴張或減縮應受判決事項之聲明者，原告得將原訴變更或追
    加他訴。民事訴訟法第446條第1項及第255條第1項第2款、
    第3款分別定有明文。經查，本件上訴人原上訴聲明為：(一)
    原判決判命上訴人給付被上訴人超過1,905,490元之部分廢
    棄。(二)上開廢棄部分，駁回被上訴人在第一審之訴。嗣於民
    國98年10月27日以書狀變更聲明為：(一)原判決判命上訴人給
    付被上訴人超過1,972,157元之部分廢棄。(二)上開廢棄部分
    ，駁回被上訴人在第一審之訴。核其訴之聲明變更，所主張
    基礎事實相同，僅將所請求內容減縮其應受判決事項聲明，
    揆之首揭說明，其所為訴之變更應予准許。
貳、實體方面
一、被上訴人起訴主張：
  (一)兩造於96年1月1日訂有臺北縣汐止市○○○路○段75號地下1
    層之4及之5（下稱系爭不動產）之房屋租賃契約書（下稱系
    爭甲契約），其中218坪供商店使用，另配置停車位共61個
    ，並約定租期3年（96年1月1日至98年12月31日止），租金
    每月新臺幣（下同）387,900元，於每月1日以前繳納，惟上
    訴人自97年1月1日起即未繳納租金。兩造又於96年4月16日
    訂有停車位租賃契約書（下稱系爭乙契約），由上訴人承租
    34個停車位（下稱系爭車位），並約定租期3年（自97 年4
    月16日至100年4月15日止），租金每月10萬元，於每月16日
    以前繳納，惟上訴人自97年6月16日起即未繳納租金，經被
    上訴人函催未果。被上訴人依出租人地位，依96年1月1日系
    爭甲契約約定，請求上訴人給付97年1月1日起至同年8 月31
    日止8個月之租金，合計3,103,200元（387,900×8＝3,103,
    200）；依97年4月9日系爭乙契約約定，請求上訴人給付自
    97年6月16日起至同年8月16日止2個月之租金，合計200,000
    元(100,000×2＝200,000)，合計3,303,200元，扣除35,500
    元（97年6月份105個停車位之公共水電費、維保費、管理費
    ，共計52,500（19,425＋7,350＋25,725＝52,500）元，平
    均1個車位每月的費用合計500元，則105個車位扣除34 個應
    由上訴人負擔，其餘71個車位之費用即35,500元(500×71=
    35,500)，應由原告負擔），共計3,267,700元。
  (二)對上訴人抗辯之陳述：關於電費部分依系爭甲契約第7條及
    系爭乙契約第14條約定，上訴人本應自行裝設獨立之水錶、
    電錶，則上訴人主張扣除電費，實無理由。又上訴人僅提出
    1張停車位部分之管理費收據，該部分亦經原審審酌後扣除
    ，被上訴人就此亦未請求，上訴人其餘抗辯應扣除之管理費
    ，其性質非屬停車位而係商店，該部分依系爭甲契約約定，
    應由上訴人負擔。另上訴人抗辯支出錶前開關線路改善費用
    ，其非租賃物自然耗損之修繕，自無從認定為租賃物之修繕
    ，而由被上訴人負擔。
二、上訴人則以：被上訴人請求之金額，除原審認定扣除之部分
    ，尚應扣除122,500元之管理費部分；又系爭不動產之水電
    費應由上訴人負擔，但就停車位部分，則應由被上訴人負擔
    ，故應自其應繳交之租金內扣除730,8430元；再被上訴人於
    96年1月即人去樓空，上訴人於97年7月份進駐迫於無奈而為
    修繕共支出錶前開關線路改善費18,000元，合計共871,343
    元於原審中漏為扣除，而應自被上訴人請求之租金中扣除。
三、本件經原審法院為上訴人一部勝訴，一部敗訴之判決，判命
    上訴人應給付被上訴人2,843,500 元，及自97年8 月16日起
    至清償日止，按年息百分之5 計算之利息，並駁回被上訴人
    其餘之訴，同時就被上訴人勝訴部分依職權宣告假執行，及
    上訴人如以2,843,500 元預供擔保後，得免為假執行。上訴
    人對其敗訴部分聲明不服，求為：(一)原判決判命上訴人給付
    被上訴人超過1,972,157 元之部分廢棄。(二)上開廢棄部分，
    駁回被上訴人在第一審之訴。被上訴人則聲明：上訴駁回。
四、查被上訴人主張上訴人未依系爭甲契約之約定，而於97年1
    月1 日後即未繳納租金，並未依系爭乙契約約定，而於97年
    6 月16日後即未繳納租金，經被上訴人催討未果等情，有被
    上訴人提出之房屋租賃契約書、停車位租賃契約書及林富村
    聯合法律事務所97年7 月21日97年富聯字第0721號函之影本
    在卷可稽，復為兩造所不爭執，堪信為真實。
五、得心證之理由：
    上訴人抗辯被上訴人請求之金額，除原審認定扣除之部分，
    尚應扣除871,343元云云，為被上訴人所否認，茲就上訴人
    抗辯應扣除之項目及金額，論述如下：
  (一)管理費部分（包含管理費、維保費、公共水電費）：
  1.查，依系爭甲契約第10條第4款約定：「園區管理費、維保
    費、公共水電費負擔：商店用途部分由乙方（即上訴人）負
    擔。停車位部分由甲方（即被上訴人）負擔。」等語，足認
    上訴人所承租之61個停車位及商店，除停車位管理費、維保
    費、公共水電費應由被上訴人負擔外，餘則由上訴人負擔。
    再查，依系爭乙契約第14條約定：「本件停車位之水電費用
    由乙方（即上訴人）負擔，乙方絕不異議。」等語，是堪認
    上訴人所承租之34個停車位，水電費（包含公共水電費）應
    由上訴人負擔。至此部分之維保費、管理費等兩造雖未約定
    ，惟按使用者付費原則，此部分之維保費、管理費應由使用
    之上訴人負擔。綜此，觀諸系爭甲、乙契約之上開規定，足
    認被上訴人主張上訴人所承租之61個停車位及商店部分，停
    車位部分之管理費、維保費、公共水電費應由被上訴人負擔
    ，商店部分之管理費、維保費、公共水電費則由上訴人負擔
    ；上訴人所承租之34個停車位部分，其管理費、維保費、公
    共水電費則由上訴人負擔等情，應屬實在，堪以採信。
  2.上訴人抗辯其代被上訴人繳交3個月之管理費費用，是應扣
    除3個月之費用122,500元云云，雖據其提出遠東世界公共水
    電、維保費、管理費收據為憑。然查，上訴人所提載明97年
    6月份105個停車位之管理費、維保費、公共水電費合計52,5
    00部分（見原審卷第47頁），除扣除應由上訴人所負擔之34
    個停車位部分，其餘71個停車位之管理費、維保費、公共水
    電費則應由被上訴人負擔，已如上述，被上訴人就此部分並
    未請求，其餘34個停車位之管理費、維保費、公共水電費既
    應由上訴人負擔，則上訴人抗辯應扣除此部分，為無理由，
    委無足採。再查，觀諸上訴人所提載明97年8、9月份之管理
    費、維保費、公共水電費繳納收據，其上均載「車位0位」
    等語，有該管理費、維保費、公共水電費繳納收據在卷可稽
    （見原審卷第48頁），顯與上訴人所提上開97年6月份之管
    理費、維保費、公共水電費繳納收據所載「車位105位」等
    語不同，是被上訴人主張上訴人所繳納此部分之費用非停車
    位之管理費、維保費、公共水電費，而係商店部分之管理費
    、維保費、公共水電費，應非虛妄，上訴人就此亦未能舉證
    證明之，而商店之管理費、維保費、公共水電費部分，應由
    上訴人負擔，亦如上述。綜此，上訴人抗辯應扣除此部分之
    金額122,500元，均無理由，不應准許。
  (二)電費部分：
    查，依系爭甲契約第7條、系爭乙契約第14條分別約定：「
    房屋之稅捐由甲方（即被上訴人）負擔。水電費及營業必須
    繳納之稅捐由乙方（即上訴人）自行負擔。乙方應裝設獨立
    之水錶及電錶。」、「本件停車位之水電費用由乙方（即上
    訴人）負擔，乙方絕不異議。」等語，堪認被上訴人主張依
    系爭甲、乙契約約定，上訴人本應自行裝設獨立之水錶、電
    錶，並負擔水、電費部分等情，應屬有據，堪以採信。又系
    爭契約既已明定由上訴人負擔電費，則電費單據所列抬頭係
    上訴人或被上訴人，均無礙上訴人所應負擔之該項義務，是
    上訴人僅以電費單據所列抬頭原為被上訴人嗣後改為上訴人
    為據，抗辯系爭停車位之電費部分應由被上訴人負擔，而應
    扣除797,510元云云，為無理由，要難採信。
  (三)錶前開關線路改善部分：
    查，上訴人抗辯其為被上訴人支出錶前開關線路改善費18,
    000元乙節，雖據其提出收據為憑（見原審卷第49頁），然
    為被上訴人所否認，並主張此非其電錶所應改善之項目，而
    觀諸該收據亦僅記載「錶前開關線路改善一式18,000」等語
    ，並未載明該錶前開關線路所在位置及其施工地點，上訴人
    復未能證明此部分之支出確與被上訴人有關，則上訴人主張
    應扣除錶前開關線路改善費18,000元云云，尚嫌無據，要難
    准許。
六、綜上所述，上訴人主張扣除管理費122,500元、電費730,843
    元及錶前開關線路改善費18,000元，均屬無據，不應准許。
    原審就此部分未予扣除，並判命上訴人給付被上訴人2,848,
    500元，及自97年8月16日起至清償日止，按年息百分之五計
    算之利息部分，並為假執行之宣告，核無違誤，上訴意旨，
    就此部分，仍執前詞，指摘原判決不當，求予廢棄，為無理
    由，應駁回其上訴。
七、本件事證已臻明確，兩造其餘攻擊防禦方法，經審酌後，或
    與本件無涉，或與判決結果不生影響，毋庸一一論列，併此
    敘明。
八、訴訟費用負擔之依據：民事訴訟法第78條。
中    華    民    國    99    年    3     月    24    日
                  民事第六庭    審判長法  官  朱漢寶
                                      法  官  陳文正
                                      法  官  陳雯珊
以上正本係照原本作成。
本判決不得上訴。
中    華    民    國    99    年    3     月    24    日
                                      書記官  陳彥樺

司法院資訊處製作；財團法人民間司法改革基金會備份。
